臺灣桃園地方法院刑事判決　　　　　　　 96年度易字第345號
公　訴　人　臺灣桃園地方法院檢察署檢察官
被　　　告　甲○○
上列被告因業務過失傷害案件，經檢察官提起公訴（95年度調偵
字第264 號），本院判決如下：
    主  文
甲○○從事業務之人，因業務上之過失傷害人，處有期徒刑月
，如易科罰金，以佰元折算壹日。
    事  實
一、甲○○係位於桃園縣八德市○○街181 巷69號「長釜機械實
    業有限公司」（下稱「長釜機械公司」）之負責人，亦為該
    廠所屬員工之僱主，為從事業務之人，本應注意「長釜機械
    公司」所使用之固定式起重機（天車）係中央主管機關指定
    具危險性機械，其操作人員應僱用經中央主管機關認可之訓
    練或經技能檢定之合格人員充任之；對於對新僱勞工應使接
    受適於各該工作必要之安全衛生教育訓練；起重機具之吊鉤
    或吊具應有防止吊舉中所吊物體脫落之裝置；於起重機具之
    運轉，應於運轉時採取防止吊掛物通過人員上方及人員進入
    吊掛物下方之設備或措施等規定，且依當時復無不能注意之
    情事，竟疏未注意，而對於自民國93年9 月16日起僱用之員
    工乙○○未提供必要之安全衛生教育訓練，且明知乙○○並
    非操作固定式起重機（天車）之合格人員，以及「長釜機械
    公司」之固定式起重機（天車）之吊鉤及吊具並無防止吊舉
    中所吊物體脫落之裝置，且於起重機具之運轉，並無於運轉
    時採取防止吊掛物通過人員上方及人員進入吊掛物下方之設
    備或措施。詎於93年9 月30日某時，仍指示乙○○單獨操作
    該公司之固定式起重機（天車），吊掛約500 公斤之模具，
    惟因乙○○未經訓練合格而不熟悉正確之操作程序，致模具
    掉落擊中其腳部，乙○○因而受有左腳大拇指創傷截肢之傷
    害。
二、案經被害人乙○○訴請臺灣桃園地方法院檢察署檢察官偵查
    起訴。
    理  由
一、本件經檢察官提起公訴，被告甲○○於準備程序中就被訴事
    實為有罪之陳述，經受命法官告知簡式審判程序之旨，並聽
    取公訴人及被告之意見後，由合議庭裁定進行簡式審判程序
    ，合先敘明。
二、訊據被告甲○○對於上揭事實均坦認不諱，核與告訴人乙○
    ○迭於警詢、檢察官偵查時指述遭過失傷害之情節相符，並
    經證人即行政院勞工委員會北區勞動檢查所職員林聰偉在檢
    察官95年8 月9 日偵訊時結證：「該固定式起重機未經檢查
    合格... 應經勞委會認可之訓練或經技能檢定合格人員始得
    操作，一般由勞委會認可合格的訓練機構發結業證書... 這
    種吊具並沒有防止吊舉中所吊物體脫落之裝置，違反勞工安
    全衛生設施規則第90條。... 另外本件還有違反一點，就是
    運轉時要防止人員進入吊掛物下方之設備或措施，勞工安全
    衛生設施規則第92條規定。」等語明確，此外，復有檢察官
    勘驗現場所製作之勘驗筆錄1 份及現場照片6 幀在卷足按。
    以及行政院勞工委員會北區勞動檢查所95年3 月2 日勞北檢
    製字第0951002265號函暨勞動檢查結果通知書1 紙在卷足參
    。而細繹上開通知記載：「本所於95年2 月23日派員前往該
    公司實施檢查發現，該公司違反規定事項計19項，有關固定
    式起重機（天車）之檢查結果，違反規定事項計8 項，其中
    違反規定事項第1 項、第2 項使用未經檢查合格之固定式起
    重機及操作人員未訓練合格，違反勞工安全衛生法第8 條第
    1 項、第15條規定。」等詞，凡此均堪認被告甲○○於本件
    確有如事實欄所示之違反勞工安全衛生法規之情形，且依當
    時復無不能注意之情事，竟疏未注意，被告於本件即有過失
    。又告訴人因此事件而受有左腳大姆指創傷性截肢之傷害一
    節，亦有行政院衛生署桃園醫院勞工保險傷病診斷書1 紙在
    卷足佐，被告之過失行為與告訴人所受傷害間，具有相當因
    果關係。事證明確，被告犯行堪以認定。
三、按被告行為後，刑法業於94年2 月2 日修正公布，並於95年
    7 月1 日施行，而刑法第345 條之罪其法定罰金刑部分，依
    95年6 月14日修正公布，95年7 月1 日施行之刑法施行法第
    1 條之1 規定「中華民國94年1 月7 日刑法修正後，刑法分
    則編所定罰金之貨幣單位為新臺幣。94年1 月7 日刑法修正
    時，刑法分則編未修正之條文定有罰金刑者，自94年1 月7
    日刑法修正施行後，就其所定數額提高為30倍。但72年6 月
    26日至94年1 月7 日新增或修正之條文，就其所定數額提高
    為3 倍」，經比較結果關於法定刑最高罰金部分，修正前後
    規定並無不同（新法以新臺幣為貨幣單位，修正施行後，就
    其所定數額提高為30倍，實際與行為時法罰金刑相同），不
    生法律變更比較問題，此部分應依法律一般適用原則逕依裁
    判時法即刑法施行法第1 條之1 第1 項、第2 項前段之規定
    。又修正前刑法第33條第5 款原規定：「罰金：1 元以上」
    ，依罰金罰鍰提高標準條例第1 條前段規定提高10倍，及現
    行法規所定貨幣單位折算新台幣條例第2 條換算為新臺幣結
    果，為30元以上，而修正後則規定：「罰金：新臺幣1 千元
    以上，以百元計算之」，已將科處罰金之最低額提高至新臺
    幣1 千元以上，就法定刑最低罰金部分，修正後之規定顯非
    較有利於被告，故依現行即修正後刑法第2 條第1 項前段規
    定，此部分應適用修正前刑法第33條第5 款之規定。再者，
    刑法第41條第1 項亦於94年1 月7 日修正公布，並於95年7
    月1 日施行，修正前刑法第41條第1 項前段規定：「犯最重
    本刑為5 年以下有期徒刑以下之刑之罪，而受6 個月以下有
    期徒刑或拘役之宣告，因身體、教育、職業、家庭之關係或
    其他正當事由，執行顯有困難者，得以1 元以上3 元以下折
    算一日，易科罰金。」又被告行為時之易科罰金折算標準，
    修正前罰金罰鍰提高標準條例第2 條前段（現已刪除）規定
    ，就其原定數額提高為100 倍折算1 日，則本件被告行為時
    之易科罰金折算標準，應以銀元300 元折算1 日，經折算為
    新臺幣後，應以新臺幣900 元折算為1 日；修正後刑法第41
    條第1 項前段則規定：「犯最重本刑為5 年以下有期徒刑以
    下之刑之罪，而受6 個月以下有期徒刑或拘役之宣告者，得
    以新臺幣1,000 元、2,000 元或3,000 元折算1 日，易科罰
    金。」，比較修正前後之易科罰金折算標準，以修正前之規
    定，較有利於被告，自應適用修正前易科罰金折算標準之規
    定。
四、查被告甲○○係「長釜機械公司」之負責人，平日即擔任公
    司固定式起重機之定期檢查，員工之安全衛生教育訓練，僱
    佣經行政院勞工委員會訓練合格之天車操作人員，及加裝天
    車之安全防護裝備與措施等工作事項，則各該事務即為其社
    會活動之一，在社會上有其特殊之屬性，自屬基於社會生活
    之地位而反覆執行之業務，均應認屬其業務之範圍。是被告
    過失致告訴人受有上開傷害，核其所為係犯刑法第284 條第
    2 項前段之業務過失傷害罪。爰審酌被告為公司之負責人，
    對於各該勞工安全衛生法規應相當熟稔，其注意義務程度應
    較一般人為高，竟因疏未注意及此，致使告訴人受有上開傷
    害，其過失之情節及告訴人所受傷害之程度均非輕，且被告
    迄今尚未與告訴人達成和解，惟念其並無任何前科紀錄之素
    行，有臺灣高等法院被告前案紀錄表1 份在卷佐憑，坦認犯
    行態度尚佳等一切情狀，量處如主文所示之刑，並諭知易科
    罰金之折算標準。
據上論斷，應依刑事訴訟法第273 條之1 第1 項、第299 條第1
項前段，修正後刑法第2 條第1 項前段，刑法284 條第2 項前段
，修正前第41條第1 項前段，罰金罰鍰提高標準條例第1 條前段
，修正前罰金罰鍰提高標準條例第2 條，判決如主文。
本案經檢察官許曉微到庭執行職務。
中　　華　　民　　國　　96　　年　　5 　　月　　18  　日
                    刑事第十一庭  法  官  蕭世昌
以上正本證明與原本無異。
如不服本判決，應於判決送達後10日內向本院提出上訴狀（應附
繕本），上訴於臺灣高等法院。
    　　　　　　　　　　　　　　　書記官　林韡婷
中　　華　　民　　國　　96　　年　　5 　　月　　18　　日
附錄本案論罪科刑法條全文：
刑法第284條：
因過失傷害人者，處六月以下有期徒刑、拘役或五百元以下罰金
，致重傷者，處一年以下有期徒刑、拘役或五百元以下罰金。
從事業務之人，因業務上之過失傷害人者，處一年以下有期徒刑
、拘役或一千元以下罰金，致重傷者，處三年以下有期徒刑、拘
役或二千元以下罰金。
